最高法院刑事判決　　　　　　　　　　　　　　　八十八年度台上字第六○三四號
　　上 訴 人　台灣高等法院檢察署檢察官
　　被　　告　甲○○
右上訴人因被告毀損案件，不服台灣高等法院中華民國八十六年十月二十三日第二審
判決（八十六年度上訴字第四二四九號，起訴案號：台灣新竹地方法院檢察署八十四
年度偵續字第五○號），提起上訴，本院判決如左：
    主  文
原判決撤銷，發回台灣高等法院。
    理  由
本件原判決維持第一審論被告甲○○以共同毀棄他人如原判決附表所示之物，足以生
損害於他人罪，判處有期徒刑月及諭知易科罰金之折算標準之判決，並以檢察官依
告訴人李化陵之請求提起第二審上訴，其意旨略謂：被告所犯係刑法第三百五十三條
之毀損建築物罪，第一審僅論以同法第三百五十四條之罪，顯有違誤云云，但查被告
並未拆除告訴人共有之廠房建物，且朱昌堂於原審亦證稱：伊所拆除者僅估價單上所
載之物（即原判決附表所示之物），並未拆除廠房建物本身無訛，第一審判決因認被
告所為並不構成刑法第三百五十三條之罪，自屬正確，乃駁回檢察官在原審之上訴，
雖非無見。惟查：(一)據證人即被告僱用之工頭朱昌堂於民國八十三年十月二十九日在
警訊時陳稱：八十三年十月二十四日晚上，甄榕宗（按係被告之夫）通知伊於十月二
十六日到勝興玻璃工業社拆除及清理廠房，二十六日早上九時許，由甄榕宗之妻甲○
○到場指揮拆除及清理工作云云（第一審卷第一五三頁正面），嗣於第一審調查時復
稱：八十三年五月三十日屋頂有拆到，但牆沒有倒。十月二十六日清理時，牆才倒等
語（同上卷第一二七頁正面）。而告訴人所提於八十三年五月二十三日拍攝之照片顯
示廠房旁之小平房有屋頂及牆壁，且完整緊臨廠房（偵續字第五○號卷第二十五頁編
號三十二號相片），惟於八十三年十月二十七日拍攝之相片顯示，該小平房業已拆毀
（同上卷第二十五頁編號三十一號相片）。兩相對照，該朱昌堂有拆除廠房旁之小平
房，應屬無疑，而朱昌堂既在被告甲○○之指揮下進行拆除工作，能否謂被告無拆除
上開小平房之故意，饒堪研求。原判決就上開不利被告之證據，未說明如何不足採取
之理由，遽行論斷，自嫌判決理由不備。(二)據告訴人李化陵於第一審調查時指述：系
爭被拆除之小平房，係當作辦公、倉庫及廁所之用，有三面磚牆，一面為木板，磚牆
係於八十三年十月二十六日用怪手拆除，倒塌云云（第一審卷第一二八頁正面），查
系爭平房於拆除之前，是否堪認為建築物，為是否構成本件毀損罪之前提要件，原判
決就此前提要件事實未予調查，亦有應於審判期日調查之證據而未予調查之違法。檢
察官上訴意旨，執以指摘，為有理由，應認原判決有撤銷發回之原因。
據上論結，應依刑事訴訟法第三百九十七條、第四百零一條，判決如主文。
中      華      民      國    八十八    年      十      月    二十八    日
                              最高法院刑事第四庭
                                  審判長法官  黃  劍  青
                                        法官  劉  敬  一
                                        法官  林  增  福
                                        法官  邵  燕  玲
                                        法官  張  清  埤
      右正本證明與原本無異
                                              書  記  官
中      華      民      國    八十八    年     十一     月      三      日
